【裁判字號】    97,審交易,119
【裁判日期】    970530
【裁判案由】    過失致死
【裁判全文】
臺灣高雄地方法院刑事判決           97年度審交易字第119號
公  訴  人  臺灣高雄地方法院檢察署檢察官
被      告  甲○○
上列被告因過失致死案件，經檢察官提起公訴（97年度調偵字第
50號），嗣因被告就被訴事實為有罪陳述，經本院告知簡式審判
程序意旨並聽取公訴人及被告之意見後，本院裁定依簡式審判程
序審理並判決如下：
    主  文
甲○○因過失致人於死，處有期徒刑陸月，如易科罰金，以新台
幣貳仟元折算壹日。
    事  實
一、甲○○於民國96年10月28日22時40分許，駕駛車牌號碼ZU-1
    688 號自用小客車（以下稱前開小客車）沿高雄縣杉林鄉○
    ○路（台21線省道）由北往南方向行駛，行經該路段254.3
    公里處之際，原須注意行車速度應依速限標誌或標線之規定
    ，且該路段行車速限為60公里，及車輛行駛時須隨時注意車
    前狀況以採取必要安全措施等情事，復依當時天候晴朗、省
    道柏油道路乾燥無缺陷、無障礙物且視距良好，並無不能注
    意之情況，猶疏未注意，然適有未依規定應在未劃設人行道
    道路靠邊行走之林春安徒步行走於同向車道快、慢車道之間
    ，以致甲○○所駕駛前開小客車不慎撞擊林春安，使林春安
    受有顱骨粉碎性骨折及全身多處骨折等嚴重傷害因而當場死
    亡。嗣甲○○於肇事後仍停留在案發現場，於有偵查犯罪權
    限之機關及公務員發覺其犯罪前，即主動向據報前往處理之
    員警自承係其駕車發生前揭車禍，並自動接受裁判，進而查
    悉上情。
二、案經高雄縣政府警察局旗山分局報請台灣高雄地方法院檢察
    署檢察官偵查起訴。
    理  由
一、被告甲○○所犯係刑法第276 條第1 項過失致死罪，其法定
    刑為死刑、無期徒刑、最輕本刑為3 年以上有期徒刑以外之
    罪，於準備程序進行中被告就被訴事實為有罪陳述，由法官
    告知簡式審判程序要旨並聽取其與公訴人之意見，經被告同
    意適用簡式審判程序後，本院亦認無不得或不宜改依簡式審
    判程序進行之處，爰依刑事訴訟法第273 條之1 第1 項、第
    284 條之1 規定裁定進行簡式審判程序，合先敘明。
二、前揭事實，業有現場照片12幀，道路交通事故調查報告表2
    份、台灣高雄方法院檢察署相驗屍體證明書、法醫驗斷書及
    道路交通事故現場圖各1 件在卷可稽，復據被告於本院審理
    中坦認上情不諱，足徵被告之自白核與事實相符，堪予採信
    。按行車速度，應依速限標誌或標線之規定；又汽車行駛時
    ，駕駛人應注意車前狀況，並隨時採取必要之安全措施，道
    路交通安全規則第93條第1 項及第94條第3 項分別定有明文
    。又刑法上之過失犯，必須危害之發生，與行為人之欠缺注
    意，具有相當因果關係，始能成立。如係行為人之過失，與
    被害人自己之過失，併合而為危害發生之原因時，雖不能阻
    卻其犯罪責任，但對於被害人之與有過失，究不能置而不論
    （最高法院79年台上字第2897號判決採同一見解）。查被告
    駕駛前開小客車原應注意上揭道路交通安全規定，且衡之案
    發時地天候晴朗、省道柏油道路乾燥無缺陷、無障礙物且視
    距良好，並無不能注意之情況，詎其應注意、能注意而疏未
    注意，進而肇致本件交通事故，造成被害人林春安受有上述
    嚴重傷害因而不治死亡，是被告之過失行為與被害人死亡結
    果二者間具有相當因果關係，應堪認定。另依卷附道路交通
    事故現場圖所示，被害人林春安遭受被告駕車撞擊地點大致
    位於該路段快車道與機慢車道之間，足見其就本件交通事故
    發生亦有未依規定應在未劃設人行道道路靠邊行走之過失甚
    明，從而參以上開說明，要仍無解於被告過失之責。職是，
    本件事證明確，被告犯行洵堪認定，應依法論科。
三、核被告甲○○所為，係犯刑法第276 條第1 項過失致死罪。
    又被告於案發後雖仍停留於現場，並於有偵查犯罪權限之機
    關及公務員發覺其犯罪前，主動向負責前往處理之員警自承
    係其駕車發生前揭車禍，進而接受裁判等情，業有報案紀錄
    單及高雄縣政府警察局旗山分局道路交通事故肇事人自首情
    形紀錄表各1 件在卷可證，是被告此舉當認合於自首要件，
    爰依刑法第62條前段規定減輕其刑。本院審酌前無犯罪紀錄
    ，素行良好，實因一時不慎以致肇生本案，事後更能坦承全
    部犯行，復參以其過失程度非微且無端造成被害人死亡，然
    被害人就本件交通事故亦同屬與有過失，又被告事後確有協
    助被害人家屬請領保險金與處理後續喪葬事宜，最終雖因和
    解金額無法達成共識而未能成立和解，仍堪採信被告犯罪後
    確有悛悔之意，遂認實無科予不得易科罰金之有期徒刑為必
    要，乃酌情量處如主文所示之刑並諭知易科罰金折算標準，
    以資懲儆。
據上論斷，應依刑事訴訟法第273 條之1 、第299 條第1 項前段
，刑法第276 條第1 項、第62條前段、第41條第1 項前段，刑法
施行法第1 條之1 ，判決如主文。
中    華    民    國    97    年    5     月    30    日
                  交通法庭    法  官 陳明呈
以上正本證明與原本無異。
如不服本判決應於收受本判決後10日內向本院提出上訴書狀，並
應敘述具體理由，如未敘述上訴理由者，應於上訴期間屆滿後20
日內補提理由書狀於本院（均須按他造當事人之人數附繕本）「
切勿逕送上級法院」。
中    華    民    國    97    年    6     月    3     日
                              書記官 林明忠
附錄本判決論罪科刑之法條：
中華民國刑法第二百七十六條 (過失致死罪)
因過失致人於死者，處二年以下有期徒刑、拘役或二千元以下罰
金。
從事業務之人，因業務上之過失犯前項之罪者，處五年以下有期
徒刑或拘役，得併科三千元以下罰金。


司法院資訊處製作；財團法人民間司法改革基金會備份。
